臺灣臺中地方法院刑事判決　　　　　　　　　　　　　九十二年度自字第五五四號
　　自　訴　人　丙○○
　　　　　　　　丁○○
　　　　　　　　甲○○
　　　　　　　　己○○
　　　　　　　　乙○○
　　共同代理人　許景鐿律師
　　被　　　告　戊○○
　　選任辯護人　劉北元律師
右列被告因業務過失致死案件，經自訴人等提起自訴，本院判決如左：
    主  文
本件自訴不受理。
    理  由
一、自訴意旨略以：自訴人丙○○、丁○○、甲○○、己○○、乙○○等五人之父李
    塗金於民國九十年五月二日，參加由宏錡旅行社股份有限公司招攬之馬來西亞邦
    喀島五日遊行程，被告戊○○則為該團領隊，負責帶團出遊及維護團員安全等相
    關事宜。嗣於旅遊行程第三天即九十年五月四日下午二時許，李塗金參加該團所
    安排之浮潛活動時，不慎發生嗆水意外，經其女婿庚○○現場救起後，仍咳嗽不
    止，事後經送醫救治，終告不治，因認被告涉有刑法第二百七十六條第二項之業
    務過失致死罪嫌。
二、按對於被告無審判權者，應諭知不受理判決，刑事訴訟法第三百零三條第六款定
    有明文。而我國刑法關於審判權之規定，係以屬地主義為原則，並輔以屬人主義
    及保護主義、世界法主義。因此，中華民國人民在中華民國領域外犯罪者，必須
    符合刑法第五條（所犯為內亂、外患、偽造貨幣、偽造有價證券、偽造文書或印
    文、鴉片、妨害自由、海盜等罪）、第六條（公務員犯瀆職、脫逃、偽造文書、
    侵占等罪）或第七條（所犯為最輕本刑三年以上有期徒刑之罪），我國始有審判
    權。又關於犯罪地之認定，依照刑法第四條規定，犯罪之行為地或結果地，均屬
    犯罪地；不作為犯，則以行為人應作為之地為其犯罪地（最高法院二十八年上字
    第六四九號判例意旨參照）。
三、經查：本件自訴人等主張被告係過失之不作為犯，依照前開說明，自應以被告應
    作為之地為其犯罪地。而依自訴狀之記載及自訴人等於本院審理時所為之陳述，
    李塗金係於參加該團浮潛活動時，不慎發生嗆水意外，經救起後，仍咳嗽不止，
    經送往當地醫院救治，終告不治。因李塗金從事浮潛活動之邦喀島，與其事後發
    生死亡結果之吉隆坡同善醫院，均在馬來西亞境內。換言之，縱認被告確有應作
    為而不作為導致李塗金死亡之業務過失致死行為，然因被告應作為之地及李塗金
    發生死亡結果之地，均在中華民國領域外，且業務過失致死罪之法定刑為五年以
    下有期徒刑或拘役，得併科三千元以下之罰金，並非屬於最輕本刑三年以上有期
    徒刑之罪。揆諸右揭說明，自訴人等所追訴之被告犯罪行為，並無我國刑法之適
    用，亦即我國對之無審判權，自應依法諭知不受理之判決。
據上論斷，依刑事訴訟法第三百四十三條、第三百零三條第六款，判決如主文。
中      華      民      國    九十三    年      一      月      九      日
                              臺灣臺中地方法院刑事第四庭
                                  審判長法  官  張  靜  琪
                                        法  官  賴  妙  雲
                                        法  官  羅  智  文
右正本證明與原本無異。
如不服本判決，應於判決送達後十日內向本院提出上訴狀，上訴於臺灣高等法院臺中
分院（須附繕本）。
                                        書記官
中      華      民      國    九十三    年      一      月      十三    日
